【裁判字號】    95,台上,2265
【裁判日期】    951013
【裁判案由】    債務人異議之訴
【裁判全文】
最高法院民事裁定            九十五年度台上字第二二六五號
上  訴  人  甲○○
訴訟代理人  巨克安律師
被 上訴 人  乙○○
上列當事人間因債務人異議之訴事件，上訴人對於中華民國九十
五年七月十一日台灣高等法院再審判決（九十五年度重再字第五
號），提起上訴，本院裁定如下：
    主  文
上訴駁回。
第三審訴訟費用由上訴人負擔。
    理  由
按上訴第三審法院，非以原判決違背法令為理由，不得為之。又
提起上訴，上訴狀內應記載上訴理由，表明原判決所違背之法令
及其具體內容、依訴訟資料合於該違背法令之具體事實，其依民
事訴訟法第四百六十九條之一規定提起上訴者，並應具體敘述為
從事法之續造、確保裁判之一致性或其他所涉及之法律見解具有
原則上重要性之理由，同法第四百六十七條、第四百七十條第二
項分別定有明文。而依同法第四百六十八條規定，判決不適用法
規或適用不當者，為違背法令；依同法第四百六十九條規定，判
決有該條所列各款情形之一者，為當然違背法令。是當事人提起
上訴，如合併以同法第四百六十九條及第四百六十九條之一規定
之情形為上訴理由時，其上訴狀或理由書應表明該判決所違背之
法令條項，或有關判例、解釋字號，或成文法以外之習慣或法理
等及其具體內容，暨係依何訴訟資料合於該違背法令之具體事實
，並具體敘述為從事法之續造、確保裁判之一致性或其他所涉及
之法律見解具有原則上重要性之理由。如未依上述方法表明，或
其所表明者與上開法條規定不合時，即難認為已合法表明上訴理
由，其上訴自非合法。本件上訴人對於原判決提起上訴，雖以該
判決有適用法規不當及當事人已主張之事實未調查而自為認作主
張等違背法令為由，惟核其上訴理由狀所載內容，仍屬就原審取
捨證據、認定事實之職權行使及其他與判決結果不生影響之理由
，指摘原判決不當，並就原審所論斷：查上訴人所指之再審事由
或係事實認定之問題，與民事訴訟法第四百九十六條第一項第一
款規定無涉，且無同條項第十二款之事由。又其提出之再證1、2
、3、4、5、11、12、13、14、15、19、20、21 存證信函等證物
，上訴人或於前訴訟程序民國九十二年十二月三十日第二審言詞
辯論期日前即知悉，或於該第一、二審業已提出，均無從認係該
第二審言詞辯論終結後始發見或得使用之證物，而與同條項第十
三款所定之事由相符，自無「發現未經斟酌之證物」可言。則上
訴人依同條項第一、十二、十三款規定，提起再審之訴，即無理
由等情，指摘其為不當，並泛言謂為違法，而非表明該判決所違
背之法令及其具體內容，暨依訴訟資料合於該違背法令之具體事
實，並具體敘述為從事法之續造、確保裁判之一致性或其他所涉
及之法律見解具有原則上重要性之理由，難認其已合法表明上訴
理由。依首揭說明，應認其上訴為不合法。又上訴人雖於本院提
出上證一同意書等四項證物，據以主張其因當時搬家無法尋得其
中再證1、12、13、20 ，致該證物無法使用或使用上有困難，但
其自九十五年三月九日向原審提起再審之訴起至同年六月二十七
日言詞辯論終結止，迄未提出該證物，復未於提起再審之訴時即
述及有「搬家無法尋得該證物」其事，且於原審同年六月二十七
日言詞辯論期日提出之「再審辯論意旨狀」，仍未提出該證物並
言及搬家無法尋得之情，更於該狀列載證物之使用事實上有困難
者僅為「證物由他人保管，該第三人不在之情形」而已，而未指
出本件有「搬家無法尋得或置於倉庫」之事實（分見原審卷一八
八～一九二頁），參諸再證1、12、13、20 各係兩造於九十一年
六月七日、同月二十四日之郵局存證信函及八十八年二月一日被
上訴人在法院之指封切結，與前訴訟程序九十二年十二月三十日
第二審言詞辯論期日相隔達一年半至四年餘等情觀之，則原審認
其與民事訴訟法第四百九十六條第一項第十三款所定「發現未經
斟酌之證物」不合，自無何違背法令之可言。上訴理由所指仍非
具體表明該判決所違背之法令及其內容事實，附此敘明。
據上論結，本件上訴為不合法。依民事訴訟法第四百八十一條、
第四百四十四條第一項前段、第九十五條、第七十八條，裁定如
主文。
中    華    民    國  九十五  年    十    月   十三   日
                      最高法院民事第八庭
                          審判長法官  朱  建  男
                                法官  顏  南  全
                                法官  許  澍  林
                                法官  鄭  傑  夫
                                法官  蘇  清  恭
      本件正本證明與原本無異
                                      書  記  官
中    華    民    國  九十五  年    十    月   二十   日
                                                   m


司法院資訊處製作；財團法人民間司法改革基金會備份。
